臺灣高雄地方法院刑事判決　　　　　　　 96年度訴字第596號
公　訴　人　臺灣高雄地方法院檢察署檢察官
被　　　告　甲○○
上列被告因違反毒品危害防制條例案件，經檢察官提起公訴（96
年度毒偵字第444 號），被告於本院準備程序進行中，就被訴犯
罪事實為有罪之陳述，經本院告知簡式審判程序意旨，並聽取公
訴人及被告之意見後，本院合議庭裁定由受命法官獨任依簡式審
判程序審理，判決如下：
    主  文
甲○○施用第一級毒品，累犯，處有期徒刑玖月，減為有期徒刑
肆月又拾伍日，如易科罰金，以新臺幣壹仟元折算壹日。扣案之
海洛因肆包（分別重零點零肆陸、零點零參壹、零點零肆參、零
點零伍壹公克）沒收銷燬之。又施用第二級毒品，累犯，處有期
徒刑肆月，減為有期徒刑貳月，如易科罰金，以新臺幣壹仟元折
算壹日。應執行有期徒刑陸月，如易科罰金，以新臺幣壹仟元折
算壹日。扣案海洛因肆包（分別重零點零肆陸、零點零參壹、零
點零肆參、零點零伍壹公克）沒收銷燬之。
    事實及理由
一、本件犯罪事實及證據部分，除證據欄增列：被告甲○○於本
    院審理時之自白外，餘均引用檢察官起訴書之記載（詳如附
    件）。
二、本件被告甲○○所犯為死刑、無期徒刑或最輕本刑為3 年以
    上有期徒刑以外之罪，其於準備程序中就被訴事實為有罪之
    陳述，經法官告知簡式審判程序之旨，並聽取公訴人及被告
    之意見後，依刑事訴訟法第273 條之1 第1 項規定，裁定由
    受命法官獨任進行簡式審判程序，合先敘明。
三、按海洛因、甲基安非他命係毒品危害防制條例第2 條第2 項
    所定之第一、二級毒品。是核被告所為，係犯毒品危害條例
    例第10條第1 項、第2 項之施用第一級毒品罪及施用第二級
    毒品罪。其為施用而持有海洛因、甲基安非他命之低度行為
    ，均應為其施用之高度行為所吸收，均不另論罪。其所犯前
    開2 罪，犯意各別，行為互殊，應予分論併罰。又被告有如
    起訴書所載有期徒刑執行完畢之前科紀錄，有卷附臺灣高等
    法院被告前案紀錄表1 份可按，其於有期徒刑執行完畢釋放
    後5 年內，再犯本件最重法定本刑為有期徒刑以上之罪，為
    累犯，均應依刑法第47條第1 項之規定，各加重其刑。爰審
    酌被告前因施用毒品犯行，業經觀察勒戒、強制戒治及刑罰
    後，猶再施用毒品，顯見其戒毒意志不堅，施用毒品除戕害
    自身健康外，對社會秩序亦產生不良影響，惟念及被告犯後
    坦承犯行，暨其犯罪動機、目的等一切情狀，量處如主文所
    示之刑，以示懲儆。至扣案之白色粉末4 包（分別重0.046
    、0.031 、0.043 、0.051 公克），經鑑定結果均呈海洛因
    陽性反應，應依毒品危害防制條例第18條第1 項前段規定沒
    收銷燬之；又鑑定單位一般係以傾倒之方式，將包裝袋內之
    毒品倒出而與包裝袋分離而稱重，必要時，輔以刮杓刮取袋
    內毒品，然無論依何種方式分離，包裝袋內均有極微量之毒
    品殘留，足認本件用以包覆扣案海洛因之包裝袋，其內含有
    極微量第一級毒品海洛因殘留而無法析離，應整體視為扣案
    之第一級毒品海洛因，不問屬於犯人與否，併予沒收銷燬。
    又被告犯罪後，中華民國九十六年罪犯減刑條例業於96年6
    月15日修正公布，並自同年7 月16日起施行。本件被告犯罪
    之時點係在96年4 月24日減刑基準日之前，且所犯之罪核與
    該條例第2 條第1 項之規定相符，復無同條例第3 條限制減
    刑之除外情形，爰依該條例第2 條第1 項第3 款規定，減其
    上開宣告刑期二分之一，並諭知易科罰金之折算標準。
四、臺灣高雄地方法院檢察署96年度毒偵字第4349號併案意旨略
    以：被告甲○○於96年4 月24日13時35分許起回溯24小時內
    之某時，在不詳地點，施用第二級毒品甲基安非他命1 次，
    被告此部分之犯行，因與起訴之有罪事實間具有接續犯之包
    括一罪關係，應論以一罪，為起訴效力所及，而請求併辦等
    語。惟毒品危害防制條例所規定之施用第一級毒品犯行，具
    有因毒品成習而反覆施用之性質，復參酌最高法院95年度臺
    上字第1079號判決揭示「刑事法若干犯罪行為態樣，本質上
    原具有反覆、延續實行之特徵，立法時既予特別歸類，定為
    犯罪構成要件之行為要素，則行為人基於概括之犯意，在密
    切接近之一定時、地持續實行之複次行為，倘依社會通念，
    於客觀上認為符合一個反覆、延續性之行為觀念者，於刑法
    評價上，即應僅成立一罪。學理上所稱『集合犯』之職業性
    、營業性或收集性等具有重複特質之犯罪均屬之，例如經營
    、從事業務、收集、販賣、製造、散布等行為概念者是」之
    意旨，及最高法院71年臺上字第2837號判例、92年度臺上字
    第6744號判決意旨所揭示「行為人主觀上就同一犯罪構成事
    實，以單一行為之數個舉動接續進行，以實現一個犯罪構成
    要件，侵害同一法益，客觀上亦認係實施一個犯罪行為」之
    接續犯概念，足認毒品危害防制條例所規定處罰之施用毒品
    行為固具有反覆實施之性質，然各次施用毒品行為應係各自
    獨立，尚難認係同一行為之數次舉動，換言之，施用毒品行
    為與上揭接續犯之概念有別；而集合犯與連續犯之區別則在
    於立法者已將本質上具有反覆、延續實行之特徵予特別歸類
    而定為犯罪構成要件之行為要素，且依社會通念於客觀上認
    為符合一個反覆、延續性之行為觀念者即應僅成立集合犯之
    一罪，反之則係連續犯。準此，毒品危害防制條例既依成癮
    性、濫用性及對社會危害性而將毒品分為四級，且僅規定處
    罰施用第一、二級毒品，足見毒品危害防制條例所處罰施用
    第一、二級毒品，其構成要件之行為要素係具有濫用之反覆
    、延續實行，且依社會通念於客觀上認為符合一個反覆、延
    續性之行為觀念，於刑法評價上，即應僅成立「集合犯」之
    一罪。公訴人認被告接連多次施用第一級毒品海洛因，應屬
    於包括一罪之接續犯，為起訴效力所及，尚有誤會。然對依
    集合犯而論以包括一罪之判斷，仍不能無限擴張，其一罪範
    圍之認定，必須與連續犯刪除之立法旨趣相契合，即刑法關
    於連續犯之規定，已於94年2 月2 日經修正公布時，予以刪
    除，並於95年7 月1 日起施行，考其立法理由，係以實務上
    對連續犯之認定，過於寬鬆，常可連綿數年之久，不無鼓勵
    犯罪之嫌，使國家刑罰權之行使，發生不合理之現象。是苟
    行為人主觀上，非出於一個決意，客觀上各行為間，又無密
    切接近關係，依一般社會通念，認不應評價為一罪方合於刑
    罰公平原則時，自不能悉數率皆論以一罪（最高法院96年度
    臺上字第2083號判決意旨參照）。本件本院認定被告施用甲
    基安非他命之時間，與檢察官移送併辦部分，二者犯罪時間
    相距逾5 個月，此先後施用犯行，主觀上即難認係出於毒品
    成癮性之一次決意，又此二者相隔既達5 個多月之久，客觀
    上，實亦難認其係在「密切接近」之一定時間為之，故於刑
    法評價上，依社會健全觀念，要難認彼此具有「集合犯」之
    一罪性質，是上開併辦部分，不能認係本件起訴效力所及，
    而非接續犯或集合犯甚明，準此，併案意旨所指被告犯行，
    非本件起訴效力所及，應退由檢察官依法處理，併此敘明。
據上論斷，應依刑事訴訟法第273條之1第1項、第284條之1、第2
99條第1 項前段、第310 條之2 、第454 條第2 項，毒品危害防
制條例第10條第1 項、第2 項、第18條第1 項前段，刑法第11條
前段、第47條第1 項、第41條第1 項前段、第51條第5 款，中華
民國九十六年罪犯減刑條例第2 條第1 項第3 款、第7 條、第9
條，判決如主文。
本案經檢察官高嘉惠到庭執行職務。
中　　華　　民　　國　　96　　年　　7 　　月　　27　　日
                  刑事第四庭  法　官　林意芳
以上正本證明與原本無異。
如不服本判決應於收受本判決後10日內向本院提出上訴書狀，並
應敘述具體理由，如未敘述上訴理由者，應於上訴期間屆滿後20
日內補提理由書狀於本院（均須按他造當事人之人數附繕本）「
切勿逕送上級法院」。
中　　華　　民　　國　　96　　年　　7 　　月　　31　　日
　　　　　　　　　　　　　　　 書記官  曾秀鳳
附錄本件論罪科刑法條：
毒品危害防制條例第10條
施用第一級毒品者，處 6 月以上 5 年以下有期徒刑。
施用第二級毒品者，處 3 年以下有期徒刑。
